【裁判字號】    90,易,199
【裁判日期】    900530
【裁判案由】    侵占
【裁判全文】
臺灣臺南地方法院刑事判決                            九十年度易字第一九九號
    公  訴  人  臺灣台南地方法院檢察署檢察官
    被      告  丙○○
    選任辯護人  蔡清河
右列被告因侵占案件，經檢察官提起公訴（八十九年度偵字第一三八四五號），本院
判決如左：
    主  文
丙○○無罪。
    理  由
一、公訴意旨略以：丙○○前任職於乙○○所經營之麗晶鋼琴大酒店（位於台南巿中
    華西路二段），擔任經理一職，竟基於意圖為自己不法所有之概括犯意，自民國
    八十九年九月間起至同年十一月間止，趁代收消費客戶款項之業務機會，連續將
    其代收之八筆款項，計新台幣（下同）七萬八千七百元，以變易持有為所有之意
    思予以侵占入己，而涉有刑法第三百三十六條第二項之侵占罪嫌。
二、按犯罪事實應依證據認定之，無證據不得推定其犯罪事實；又不能證明被告犯罪
    者，即應諭知無罪之判決，刑事訴訟法第一百五十四條、第三百零一條第一項分
    別定有明文。另告訴人之告訴，係以使被受刑事訴追為目的，是其陳述是否與事
    實相符，仍應調查其他證據以資審認，最高法院五十二年台上字第一三００號著
    有判例可資參照。
三、本件公訴人認被告丙○○涉有刑法第三百三十六條第二項之侵占罪嫌，無非以上
    揭事實，業據告訴人乙○○指證明確，且經被告丙○○於偵查訊問時供認不諱，
    並有被告書立核准之簽認單八張在卷資為依據。
四、訊據被告固坦承向客戶收取上開消費款項之事實不諱，惟堅決否認有右揭犯行，
    辯稱：我並沒有侵占，依我們店裡的規定客人消費後如要欠賬，必須由客人簽帳
    後由我們幹部負責背書才可以，該簽帳單就由背書的幹部全權負責收款，每月十
    日乙○○即會依簽帳單的金額加一成扣背書者的薪水，系爭的八張簽帳單都是我
    背書的沒錯，但金額已經由乙○○從我薪水扣除了，所以我並沒有侵占。另乙○
    ○曾替我代償債務七十六萬元，乙○○又將他的房子賣給我，總價二四七萬元，
    其中二一○萬元是以我弟弟名義貸款，頭期款三十七萬元先欠他，再由我薪水按
    月扣繳，並加扣利息每月兩萬元，所以我從八十八年三、四月後在麗晶就都沒有
    領到錢了。．．．依我們公司的規定每位經理每一個月有一定的額度讓客戶簽帳
    ，但規定經理必須簽發同額度的本票給負責人（即告訴人）收執，作為擔保，我
    的額度在麗晶每月十萬元，後來縮減到五萬元，在麗池我不做簽帳，但負責人叫
    我簽下，因每個幹部都要簽，所以我就簽壹張五萬元的本票押在公司，以後不用
    再簽，經我們簽帳的客戶消費如果未繳清，負責人就扣我們薪水等語（本院九十
    年二月七日、二月十四日訊問筆錄）。
五、經查：按侵占罪之成立，以行為人意圖為自己或第三人不法之所有，而侵占自己
    持有他人之物者為構成要件，刑法第三百三十五條第一項定有明文。本件被告上
    開所陳各節，核與證人即麗晶鋼琴大酒店之會計小姐甲○○（告訴人乙○○之妹
    ）到庭證述：我曾在麗晶大酒店擔任總會計。客戶到我們公司消費若要賒帳必須
    經過我公司幹部在本票上簽名才可以，到發薪水日簽帳的客人沒有回帳時，就直
    接從簽名的幹部的薪水扣下來，原來簽具之本票就交還給簽名的幹部，欠賬的部
    份就直接由幹部自己去催收，若沒有收到，我們公司就不管，經理以上我們都稱
    為幹部，被告是經理，我們告她的這八筆到期沒有回帳，我已經從被告薪水扣掉
    了，本票我當時就交給櫃台會計但被告忘了拿。結果我哥哥（即告訴人）搞錯，
    才提起告訴。至雙方協議書之內容，是我們幫她處理她所欠別酒店的錢及房屋尾
    款，被告未還我們的等情節相符（本院九十年五月日十六日審判筆錄），並有上
    開麗晶大酒店會計製作之領料單明細一紙在卷可參。足見上開客戶簽帳之消費帳
    款既已先行自被告每月薪資中扣抵，是該未付清部分之簽帳單所表彰之應收消費
    帳款債權即應已移轉予被告，則被告事後依規定前往客戶收取消費款項花用，自
    屬合理，主觀上應無不法所有之意圖，客觀上亦無侵占之行為甚明。至被告於偵
    查中所承「其他八張的帳款都是我拿去使用」等語（八十九年十一月九日偵查筆
    錄），亦屬事實，但因被告既乏主觀不法所有之意圖，有如上述，即難以侵占罪
    相繩。公訴人僅以被告自承上開情節，遽以認定被告就侵占之犯行已坦承不諱云
    云，尚有誤會。
六、據上所陳，本件依調查所得證據尚不足以證明被告確有之犯行，此外復查無其他
    積極證據足資證明被告有右述犯行，揆諸首開說明，犯罪尚屬不能證明，應為無
    罪之諭知。
據上論斷，應依刑事訴訟法第三百零一條第一項，判決如主文。
中    華    民    國      九十      年      五        月      三十      日
                              臺灣臺南地方法院刑事第一庭
                                  法  官  沈  揚  仁
右正本證明與原本無異
如不服本判決應於送達後十日內向本院提出上訴狀。（應附繕本）
      書記官  秦  復  華
中    華    民    國      九十      年       五       月      三十      日


司法院資訊處製作；財團法人民間司法改革基金會備份。
